【裁判字號】    95,交易,44
【裁判日期】    950908
【裁判案由】    過失致死
【裁判全文】
臺灣桃園地方法院刑事判決              95年度交易字第44號
公  訴  人  臺灣桃園地方法院檢察署檢察官
被      告  乙○○
                      號
選任辯護人  林亦書律師
上列被告因過失致死案件，經檢察官提起公訴（94年度偵字第17
625 號），被告於本院準備程序進行中，就被訴事實為有罪之陳
述，經本院告知簡式審判程序意旨，並聽取公訴人及被告之意見
後，本院合議庭裁定依簡式審判程序審理，本院判決如下：
    主  文
乙○○因過失致人於死，處有期徒刑陸月，如易科罰金，以參佰
元折算壹日。
    事  實
一、乙○○於民國（下同）94年7 月2 日晚間，駕駛車牌號碼P8
    -3038 號自用小客車，沿桃園縣平鎮市○○路由中壢往龍潭
    方向行駛，於同日晚間7 時5 分許，行經該中豐路南勢二段
    234 號前，適有彭美惠於不詳時、地飲酒後騎乘車牌號碼UF
    5-058 號機車同向行駛於前，乙○○本應應注意車前狀況，
    且在超越機車時應注意兩車併行之間隔，並隨時採取必要之
    安全措施，而依當時天候晴、夜間有照明、路面無缺陷、無
    障礙物，且視距良好等情況，並無不能注意之情形，竟自信
    能安全超越行駛於前之機車，而疏未注意及此，未保持相當
    之安全間隔，以致在超越彭美惠所騎乘機車時，其所駕駛之
    小客車右側後照鏡擦撞到彭美惠機車左把手，彭美惠因而人
    車倒地，致彭美惠受有頭部外傷合併腦出血之傷害，且經送
    醫抽血檢驗結果，彭美惠車禍後送醫時抽血檢驗酒精濃度測
    試值為230.7mg/dl（換算呼氣酒精濃度測試值為1.15毫克）
    。嗣於94年7 月4 日上午9 時5 分許，彭美惠仍因顱內出血
    不治死亡。乙○○於車禍發生後，在有偵查犯罪職務之公務
    員知悉其犯罪前，即主動向前來處理車禍之警員自首肇事，
    並接受裁判。
二、案經彭美惠之子甲○○、丙○○告訴暨臺灣桃園地方法院檢
    察署檢察官自動檢舉偵查起訴。
    理  由
一、被告乙○○所犯係死刑、無期徒刑、最輕本刑為3 年以上有
    期徒刑以外之罪，被告於準備程序中就被訴事實為有罪之陳
    述，經法官告知簡式審判程序之旨，並聽取公訴人、被告之
    意見後，合議庭認為適宜，依刑事訴訟法第273 條之1 第1
    項規定，裁定由受命法院獨任進行簡式審判程序，先此敘明
    。
二、訊之被告乙○○對於上揭時、地，駕駛自用小客車欲超越被
    害人彭美惠所騎乘之機車時，因疏未注意保持安全之間隔而
    發生擦撞，致被害人受有前述傷害，經送醫急救仍不治死亡
    等情均坦承不諱。並有桃園縣政府警察局交通隊平鎮○○○
    ○○道路交通事故現場圖及報告表(一)、(二)各1 件、現場照片
    6 張（偵查卷第3 至5 頁、第15至22頁）附卷可參。而被害
    人彭美惠確因本件車禍而死亡之事實，亦經檢察官督同法醫
    師相驗屬實，並製有勘驗筆錄、驗斷書及相驗屍體證明書在
    卷可憑（偵查卷第40、43、44頁）。按汽車行駛時，駕駛人
    應注意車前狀況及兩車併行之間隔，並隨時採取必要之安全
    措施，道路交通安全規則第94條第3 項定有明文，被告身為
    車輛駕駛人，自應注意並遵守上述規定。又依卷附之道路交
    通事故調查報告表所載，當時並無不能注意之情事，被告竟
    疏未注意及此，肇致本件車禍，其有過失甚明。再被害人彭
    美惠於車禍發生後，經送醫急救時，抽血檢驗酒精濃度測試
    值為230.7mg/dl（換算呼氣酒精濃度測試值為1.15毫克），
    此有桃園縣政府警察局道路交通事故當事人酒精測定紀錄表
    所附「生化檢驗報告單」1 紙在卷可按（偵查卷第24頁），
    是被害人飲酒後騎乘機車而肇致本件車禍，亦有過失，惟乃
    無從解免被告過失之責。又本件車禍經送臺灣省桃園縣區車
    輛行車事故鑑定委員會鑑定結果，亦認被告駕駛自用小客車
    未與前車保持安全間隔自後超越，與被害人酒醉駕駛機車同
    為肇事原因，此有上開委員金鑑定意見書1 紙在卷可參（本
    院卷第49頁），則被告之過失行為與被害人之死亡間，顯有
    相當因果關係，被告上開犯行洵堪認定，應依法論罪科刑。
三、按修正後刑法第2 條第1 項之規定：「行為後法律有變更者
    ，適用行為時之法律。但行為後之法律有利於行為人者，適
    用最有利於行為人之法律」，係規範行為後法律變更所生新
    舊法比較適用之準據法，於新法施行後，應適用新法第2 條
    第1 項之規定，為「從舊從輕」之比較；比較時應就罪刑有
    關之共犯、未遂犯、想像競合犯、牽連犯、連續犯、結合犯
    ，以及累犯加重、自首減輕暨其他法定加減原因（如身分加
    減）與加減例等一切情形，綜其全部罪刑之結果而為比較（
    最高法院95年第8 次刑庭會議決議參照）。查被告行為後，
    罰金刑之計算單位及處罰、自首、易科罰金之折算標準之規
    定，均有修正：(一)罰金刑之計算單位及處罰部分：刑法第33
    條第5 款業於94年2 月2 日修正公布，並自95年7 月1 日起
    施行；修正前刑法第33條第5 款規定「罰金：1 元以上。」
    修正後刑法第33條第5 款規定「罰金：新臺幣1,000 元以上
    ，以百元計算之」；另95年6 月14日修正公布刑法施行法第
    1 條之1 ：「中華民國94年1 月7 日刑法修正施行後，刑法
    分則編所定罰金之貨幣單位為新臺幣。94年1 月7 日刑法修
    正時，刑法分則編未修正之條文定有罰金者，自94年1 月7
    日刑法修正施行後，就其所定數額提高為30倍。但72年6 月
    26日至94年1 月7 日新增或修正之條文，就其所定數額提高
    為3 倍」，現行刑法中，有關於罰金刑之計算單位及處罰之
    規定已有修正，自屬法律變更。(二)自首部分：刑法第62條有
    關自首之規定，業已於94年1 月7 日修正為「對於未發覺之
    罪自首而受裁判者，得減輕其刑。但有特別規定者，依其規
    定。」，已由修正前之「必減」其刑修正為「得減」其刑，
    並於94年2 月2 日公布，95年7 月1 日施行，此項修正影響
    行為人所受之刑罰法律效果，自屬法律變更。(三)易科罰金之
    折算標準部分：刑法第41條第1 項業於94年1 月7 日修正公
    布，並於95年7 月1 日施行，修正前刑法第41條第1 項前段
    規定：「犯最重本刑為5 年以下有期徒刑以下之刑之罪，而
    受6 個月以下有期徒刑或拘役之宣告，因身體、教育、職業
    、家庭之關係或其他正當事由，執行顯有困難者，得以1 元
    以上3 元以下折算一日，易科罰金。」又被告行為時之易科
    罰金折算標準，修正前罰金罰鍰提高標準條例第2 條前段（
    現已刪除）規定，就其原定數額提高為100 倍折算1 日，則
    本件被告行為時之易科罰金折算標準，應以銀元300 元折算
    1 日，經折算為新臺幣後，應以新臺幣900 元折算為1 日；
    修正後刑法第41條第1 項前段則規定：「犯最重本刑為5年
    以下有期徒刑以下之刑之罪，而受6 個月以下有期徒刑或拘
    役之宣告者，得以新臺幣1,000 元、2,000 元或3,000 元折
    算1 日，易科罰金。」此項修正屬科刑規範事項之變更，其
    折算標準為裁判時所應諭知，亦屬法律變更。(四)經綜合比較
    前述新、舊法結果，修正後規定並未較有利於行為人，則應
    依修正後刑法第2 條第1 項前段規定，適用行為時（即修正
    前）之法律。
四、核被告所為，係犯行為時刑法第267 條第1 項之過失致人於
    死罪。被告肇事後，主動向前來處理之警員自首肇事，有桃
    園縣政府警察局道路交通事故肇事人自首情形紀錄表1 紙附
    卷可參（偵查卷第25頁），應依修正前刑法第62條前段規定
    ，減輕其刑。爰審酌被告行經前揭路段，未能注意車前狀況
    及兩車併行間隔之過失情形，被害人並因被告之過失而死亡
    ，對告訴人家庭造成極大的損害，且未與告訴人達成和解並
    被害人亦有過失，及犯後態度等一切情狀，量處如主文所示
    之刑，並諭知易科罰金之折算標準。
據上論斷，應依刑事訴訟法第273 條之1 第1 項、第299 條第1
項前段，修正後刑法第2 條第1 項前段，行為時刑法第276 條第
1 項，修正前刑法第62條前段、第41條第1 項前段，罰金罰鍰提
高標準條例第1 條前段，修正前罰金罰鍰提高標準條例第2 條，
判決如主文。
本案經檢察官何嘉仁到庭執行職務。
中    華    民    國    95    年    9     月    8     日
                  刑事第七庭    法  官  劉為丕
上正本證明與原本無異。
如不服本判決，應於判決送達後10日內向本院提出上訴狀（應附
繕本），上訴於臺灣高等法院。
                                書記官  顏美惠
中    華    民    國    95    年    9     月    11    日
附錄本案論罪科刑法條：
中華民國刑法第276條
（過失致死罪）
因過失致人於死者，處2 年以下有期徒刑、拘役或2 千元以下罰
金。
從事業務之人，因業務上之過失犯前項之罪者，處5 年以下有期
徒刑或拘役，得併科3 千元以下罰金。


司法院資訊處製作；財團法人民間司法改革基金會備份。
